ACORDAO-COMPLETO-2519101

ACÓRDÃO 81/2022 ATA 1/2022 - SEGUNDA CÂMARA

VISTOS, relatados e discutidos estes autos que tratam de pedido de reexame interposto pela Universidade Federal do Paraná, por meio do qual se insurge contra o Acórdão 1681/2021-TCU-Segunda Câmara, o qual, entre outras medidas, considerou o ato de aposentadoria de Luiz Antônio Guimarães de Rezende ilegal e negou-lhe registro;
ACORDAM os Ministros do Tribunal de Contas da União, reunidos em Sessão da 2ª Câmara, ante as razões expostas pelo Relator, e com fundamento nos arts. 32, parágrafo único, 33 e 48, da Lei 8.443/1992, em:
9.1. conhecer do pedido de reexame para, no mérito, negar-lhe provimento; e
9.2. dar ciência desta decisão à recorrente e aos demais interessados.

Pedido de reexame (peça 14) interposto pela Universidade Federal do Paraná contra o Acórdão 1.681/2021TCU2ª Câmara

Segunda Câmara

Universidade Federal do Paraná.

3. Interessados/Responsáveis:
3.1. Interessado: Luiz Antônio Guimaraes de Rezende (XXX.113.329-XX).

13.1. Ministros presentes: Bruno Dantas (Presidente), Augusto Nardes, Aroldo Cedraz (Relator) e Raimundo Carreiro.
13.2. Ministros-Substitutos presentes: Marcos Bemquerer Costa e André Luís de Carvalho.

AROLDO CEDRAZ

Adoto como relatório e transcrevo a seguir a instrução de peça 22, com a qual anuiu o corpo dirigente da Serur (peça 23) , bem como o Ministério Público junto ao Tribunal (peça 24) :
"INTRODUÇÃO
1.	Trata-se de pedido de reexame (peça 14) interposto pela Universidade Federal do Paraná contra o Acórdão 1681/2021-TCU-Segunda Câmara (peça 8) .
1.1.	A deliberação recorrida apresenta o seguinte teor:
VISTOS, relatados e discutidos estes autos de processo de aposentadoria de ex-servidor da Universidade Federal do Paraná,
ACORDAM os Ministros do Tribunal de Contas da União, reunidos em sessão da Segunda Câmara, diante das razões expostas pelo relator e com fundamento na Constituição Federal, art. 71, III e IX e na Lei 8.443/1992, arts. 1º, V, e 39, II, em:
9.1. considerar ilegal a presente concessão e negar registro ao respectivo ato;
9.2. dispensar a devolução dos valores indevidamente recebidos de boa-fé pelo interessado, nos termos do Enunciado 106 da Súmula de Jurisprudência deste Tribunal;
9.3. determinar à Universidade Federal do Paraná que adote as seguintes providências, sob pena de responsabilidade solidária da autoridade administrativa omissa:
9.3.1. suspenda os pagamentos realizados com base no ato ora impugnado;
9.3.2. emita novo ato de aposentadoria escoimado da irregularidade apontada, submetendo-o a este Tribunal no prazo de trinta dias, pelo sistema e-Pessoal;
9.3.3. comunique ao interessado a deliberação deste Tribunal e o alerte de que o efeito suspensivo proveniente da eventual interposição de recursos, junto ao TCU, não o eximirá da devolução dos valores indevidamente recebidos após a notificação;
9.4. dar ciência desta deliberação ao interessado e à Universidade Federal do Paraná (grifos acrescidos) .
HISTÓRICO
2.	A aposentadoria de Luiz Antônio Guimarães de Rezende, no cargo de administrador da Universidade Federal do Paraná, foi considerada ilegal em virtude de irregularidade no cálculo da parcela de anuênios.
2.1.	De fato, os anuênios percebidos pelo interessado estão em valor superior ao devido. O percentual de 13% (peça 2, p. 4) deveria incidir sobre o vencimento do ex-servidor, resultando no valor de R$ 893,70. No entanto, no caso concreto, observa-se o valor indevido de R$ 899,35.
EXAME DE ADMISSIBILIDADE
3.	Reitera-se o exame preliminar de admissibilidade de peça 15, em que se propôs o conhecimento do recurso, nos termos do artigo 48 da Lei 8.443/1992, c/c os artigos 285 e 286, parágrafo único, do RI/TCU, suspendendo-se os efeitos dos subitens 9.2, 9.3, 9.3.1, 9.3.2 e 9.3.3 do Acórdão 1681/2021-TCU-Segunda Câmara. Observa-se que o Excelentíssimo Senhor Ministro Aroldo Cedraz, mediante despacho de peça 18, conheceu do recurso nos termos propostos pelo SAR/Serur. 
MÉRITO
4.	Constitui objeto do presente recurso definir se o cálculo dos anuênios deve incidir sobre o vencimento básico previsto no art. 13 da Lei 11.091/2005. 
5. Do vencimento básico
5.1.	A recorrente aduz que a parcela complementar prevista no § 2º do art. 15 da Lei 11.091/2005 integra a base de cálculo dos anuênios.
Análise:
5.2.	Antes de encetar a análise do argumento apresentado pela recorrente, é de se ter presente o disposto nos artigos 13 e 15 da Lei 11.091/2005: 
Art. 13. A remuneração dos integrantes do Plano de Carreira será composta do vencimento básico, correspondente ao valor estabelecido para o padrão de vencimento do nível de classificação e nível de capacitação ocupados pelo servidor, acrescido dos incentivos previstos nesta Lei e das demais vantagens pecuniárias estabelecidas em lei.
 (...) 
Art. 15. O enquadramento previsto nesta Lei será efetuado de acordo com a Tabela de Correlação, constante do Anexo VII desta Lei.
§ 1º O enquadramento do servidor na Matriz Hierárquica será efetuado no prazo máximo de 90 (noventa) dias após a publicação desta Lei, observando-se:
I - o posicionamento inicial no Nível de Capacitação I do nível de classificação a que pertence o cargo; e
II - o tempo de efetivo exercício no serviço público federal, na forma do Anexo V desta Lei.
§ 2º Na hipótese de o enquadramento de que trata o § 1º deste artigo resultar em vencimento básico de valor menor ao somatório do vencimento básico, da Gratificação Temporária - GT e da Gratificação Específica de Apoio Técnico-Administrativo e Técnico-Marítimo às Instituições Federais de Ensino - GEAT, considerados no mês de dezembro de 2004, proceder-se-á ao pagamento da diferença como parcela complementar, de caráter temporário.  (Vide Lei nº 12.772, de 2012) 
§ 3º A parcela complementar a que se refere o § 2º deste artigo será considerada para todos os efeitos como parte integrante do novo vencimento básico, e será absorvida por ocasião da reorganização ou reestruturação da carreira ou tabela remuneratória, inclusive para fins de aplicação da tabela constante do Anexo I-B desta Lei.  (Vide Lei nº 12.772, de 2012) 
 (...) 
5.3.	Assim, concorda-se que a parcela complementar prevista no § 2º supra integra o vencimento básico previsto no art. 13 da Lei 11.091/2005. 
5.4.	No entanto, os anuênios encontravam-se previstos no art. 67 da Lei 8.112/1990 (in verbis) :
Art. 67. O adicional por tempo de serviço é devido à razão de cinco por cento a cada cinco anos de serviço público efetivo prestado à União, às autarquias e às fundações públicas federais, observado o limite máximo de 35% incidente exclusivamente sobre o vencimento básico do cargo efetivo, ainda que investido o servidor em função ou cargo de confiança.
5.5.	É sobremodo importante ressaltar que, para fins de anuênios, o conceito de vencimento a ser considerado é aquele previsto no art. 40 da Lei 8.112/1990, e não no art. 13 da Lei 11.091/2005. Assim reza o art. 40 do Regime Jurídico Único dos Servidores Públicos Civis da União:
Art. 40.  Vencimento é a retribuição pecuniária pelo exercício de cargo público, com valor fixado em lei.
5.6.	Assim, entende-se que a parcela complementar prevista no § 2º do art. 15 da Lei 11.091/2005 não integra a base de cálculo dos anuênios, uma vez que, à luz da Lei 8.112/1990, o vencimento corresponde a um valor estabelecido em lei, insuscetível de complementações. 
5.7.	Nesse sentir, opina-se pela rejeição dos argumentos apresentados pela recorrente.
CONCLUSÃO
6.	Da análise anterior, conclui-se que o cálculo dos anuênios não deve incidir sobre o vencimento básico previsto no art. 13 da Lei 11.091/200 e, por via de consequência, deve-se negar provimento ao presente recurso.
PROPOSTA DE ENCAMINHAMENTO
7.	Ante o exposto, submetem-se os autos à consideração superior, propondo-se, com fundamento no art. 48 da Lei 8.443/1992:
conhecer do recurso interposto, para, no mérito, negar-lhe provimento;
b) informar a recorrente e demais interessados do acórdão a ser proferido, destacando que o relatório e o voto que o fundamentam podem ser acessados por meio do endereço eletrônico www.tcu.gov.br/acordaos."
	É o Relatório.

não há.

Procurador Marinus Eduardo De Vries Marsico.

APOSENTADORIA. ANUÊNIOS EM VALOR INDEVIDO. ILEGALIDADE. PEDIDO DE REEXAME. ARGUMENTOS INSUFICIENTES PARA ALTERAR O ACÓRDÃO RECORRIDO. NEGATIVA DE PROVIMENTO.

APOSENTADORIA (APOS)

Secretaria de Fiscalização de Integridade de Atos e Pagamentos de Pessoal e de Benefícios Sociais (Sefip).

Cuidam os autos de Pedido de Reexame interposto pela Universidade Federal do Paraná, por meio do qual se insurge contra o Acórdão 1681/2021-TCU-Segunda Câmara, rel. Ministro Augusto Nardes, o qual, entre outras medidas, considerou o ato de aposentadoria de Luiz Antônio Guimarães de Rezende ilegal e negou-lhe registro.
A presente concessão de aposentadoria foi considerada ilegal porque os anuênios percebidos pelo interessado estão em valor superior ao devido. O percentual de 13% deveria incidir sobre o vencimento do ex-servidor, resultando no valor de R$ 893,70, ao invés de R$ 899,35, observado no caso concreto.
Preliminarmente, ratifico o exame de admissibilidade despachado por mim nestes autos, uma vez que o recurso apresentado atende aos requisitos pertinentes à espécie.
Em suma, a recorrente alega que a parcela complementar prevista no § 2º do art. 15 da Lei 11.091/2005 integra a base de cálculo dos anuênios.
A Secretaria de Recursos propõe não acolher o recurso, ao entender que não há ajuste a ser feito na decisão atacada. O Ministério Público junto ao TCU acompanha esse entendimento. 
Feito esse breve introito, anuo à proposta alvitrada pela unidade técnica, endossada pelo Parquet especializado, e adoto os fundamentos e argumentos reproduzidos no relatório precedente como minhas próprias razões de decidir, sem prejuízo de reproduzir a seguir breve excerto da instrução da Serur à peça 22:
5.5.	É sobremodo importante ressaltar que, para fins de anuênios, o conceito de vencimento a ser considerado é aquele previsto no art. 40 da Lei 8.112/1990, e não no art. 13 da Lei 11.091/2005. Assim reza o art. 40 do Regime Jurídico Único dos Servidores Públicos Civis da União:
Art. 40.  Vencimento é a retribuição pecuniária pelo exercício de cargo público, com valor fixado em lei.
5.6.	Assim, entende-se que a parcela complementar prevista no § 2º do art. 15 da Lei 11.091/2005 não integra a base de cálculo dos anuênios, uma vez que, à luz da Lei 8.112/1990, o vencimento corresponde a um valor estabelecido em lei, insuscetível de complementações. 
5.7.	Nesse sentir, opina-se pela rejeição dos argumentos apresentados pela recorrente.
Ante o exposto, entendo que o Pedido de Reexame deve ser negado e VOTO para que o Tribunal adote a minuta de deliberação que submeto a este Colegiado.
	TCU, Sala das Sessões, em 25 de janeiro de 2022.
AROLDO CEDRAZ 
Relator